---
title: "yahoo_stock"
author: "21000405_Nguyễn Ngọc Anh"
date: "2024-11-16"
output: html_document
---

1. ĐỌc data
```{r}
data <- read.csv("../data/NTDOY-stock.csv", stringsAsFactors = FALSE)

head(data)
```

2. Chuyển đổi dạng ngày, vẽ data
```{r}
data$Date <- as.Date(data$Date, format="%Y-%m-%d")
```

```{r}
library(ggplot2)

data$Date <- as.Date(data$Date, format="%Y-%m-%d")

plot(data$Date, data$Adj.Close, type = "l", 
     xlab = "Ngày", ylab = "Giá Đóng Cửa Hiệu Chỉnh", 
     main = "Biểu Đồ Giá Đóng Cửa Hiệu Chỉnh Cổ Phiếu")
```

```{r}
ggplot(data, aes(x = Date, y = Adj.Close)) +
  geom_line(color = "red") +
  labs(title = "Biểu Đồ Giá Đóng Cửa Cổ Phiếu Hiệu Chỉnh",
       x = "Ngày",
       y = "Giá Đóng Cửa Hiệu Chỉnh") +
  theme_minimal()
```

3. Tạo dataframe chuỗi thời gian cho Adj Close
```{r}
data2 <- data.frame(
  Date = data$Date,
  Adj.Close = data$Adj.Close
)

# Chuyển cột Date sang định dạng Date
data2$Date <- as.Date(data2$Date)

# Tạo chuỗi thời gian NTDOY 
start_year <- as.numeric(format(min(data2$Date), "%Y"))
start_day <- as.numeric(format(min(data2$Date), "%j")) / 365
frequency <- 252  # Số ngày giao dịch/năm (không có 2 ngày cuối tuần)

NTDOY <- ts(data2$Adj.Close, start = c(start_year, start_day), frequency = frequency)
```

```{r}
plot(NTDOY, main = "Adj.Close của NTDOY (2014-2024)", 
     ylab = "Adj.Close", xlab = "Năm", lwd = 1)
```

4. Kiểm tra tính dừng của Adj Close của NTDOY
```{r}
library(tseries)
adf.test(NTDOY)
```
Bài toán kiểm định: H0: Adj Close không là chuỗi dừng >< H1: Adj Close là chuỗi dừng
Do p-value = 0.4478 > 0.05 nên không có cơ sở để bác bỏ H0, hay không có cơ sở để nói chuỗi thời gian Adj Close là chuỗi dừng

5. Kiểm tra tính dừng của diff(NTDOY)
```{r}
# Tính sự sai phân của cột 'Adj Close'
ntdoy_diff <- diff(NTDOY)

# Tạo biểu đồ sai phân với định dạng thời gian
plot(ntdoy_diff)
adf.test(ntdoy_diff)
```
# Bài toán kiểm định: H0: diff(NTDOY) không là chuỗi dừng, H1: diff(NTDOY) là chuỗi dừng
# Do p-value = 0.01 < 0.05 nên bác bỏ H0, hay có cơ sở để nói chuỗi thời gian diff(NTDOY) là chuỗi dừng

6. Kiểm tra tính dừng của diff(log(NTDOY))
```{r}
adf.test(diff(log(NTDOY)))
```
# Bài toán kiểm định: H0: diff(log(NTDOY)) không là chuỗi dừng, H1: diff(log(NTDOY)) là chuỗi dừng
# Do p-value = 0.01 < 0.05 nên bác bỏ H0, hay có cơ sở để nói chuỗi thời gian diff(log(NTDOY)) là chuỗi dừng

7. Xét tiêu chí về tính chuẩn
```{r}
shapiro.test(diff(NTDOY)); shapiro.test(diff(log(NTDOY)))
```
H0: dữ liệu tuân theo phân phối chuẩn, H1: dữ liệu ko tuân theo phân phối chuẩn
p-value < 0.05 -> 2 chuỗi không có phân phối chuẩn

```{r}
par(mfrow = c(2,1))
qqnorm(diff(NTDOY)); qqline(diff(NTDOY))
qqnorm(diff(log(NTDOY))); qqline(diff(log(NTDOY)))
```
Từ biểu đồ ta thấy chuỗi diff(log(NTDOY)) gần chuẩn hơn, nên ta lựa chọn diff(log(NTDOY))

8. Xem xét về dữ liệu có tuân theo MA(?), AR(?)
```{r}
library(astsa)
acf2(diff(log(NTDOY)))
```
Theo ACF: Chuỗi tg là một quá trình MA(1)
Theo PACF: Chuỗi tg là một quá trình AR(1)

9. Kiểm tra nhiều dự đoán ARMA
```{r}
library(TSA)
eacf(diff(log(NTDOY)))
```
Các hàng: AR - tự hồi quy
Các cột: MA - trung bình trượt
Dự đoán chuỗi tg là quá trình ARMA(0,1) hoặc ARMA(1,1)

10. Đưa ra dự đoán về qt ARIMA phù hợp theo các tiêu chí AIC, AICc, BIC
```{r}
library(forecast)
auto.arima(NTDOY)
```
Mô hình tốt nhất: AR(2), sai phân (1), MA(0)
AIC=-1361.56   AICc=-1361.55   BIC=-1343.82

```{r}
auto.arima(diff(NTDOY))
```

